【裁判字號】    90,台上,5468
【裁判日期】    900906
【裁判案由】    偽造有價證券等罪
【裁判全文】
最高法院刑事判決                                九十年度台上字第五四六八號
    上  訴  人  甲○○
右上訴人因偽造有價證券案件，不服台灣高等法院台中分院中華民國九十年六月二十
六日第二審更審判決（九十年度上更(一)字第七號，起訴案號：台灣台中地方法院檢察
署八十四年度偵字第五○、六九四八號），提起上訴，本院判決如左：
    主  文
原判決撤銷，發回台灣高等法院台中分院。
    理  由
本件原判決認定上訴人甲○○與林棍勇（另案判處罪刑確定）基於共同概括犯意之聯
絡，推由林棍勇於民國八十三年七月間，至苗栗縣苑裡車站，以新台幣（下同）二萬
五千元之代價，經林棍勇提供照片，由綽號「劉仔雄」之男子換貼變造林榮富之身分
證。且由林棍勇於同年七月間，在台中市不詳處所，委由不知情之人偽刻林榮富印章
三顆，並由林棍勇持該變造身分證、偽刻之印章，連續於八十三年八月三十一日、同
年九月七日，以偽造林榮富之署押、印文方式，偽造支票存款開戶申請書或支票存款
往來約定書，分別持向彰化商業銀行水湳分行、中國農民銀行中港分行、台灣銀行水
湳分行冒用林榮富名義提出申請，並獲准開設支票存款帳戶。隨即連續於八十三年九
月六日、同年九月十二日、同年九月二十三日、同年十月八日、同年十月二十六日，
復以偽造林榮富之署押、印文方式，冒用林榮富名義偽造支票領取證，持以向上開銀
行行使領取空白支票，計三百七十五張。得手後，均先由上訴人偽造簽發林榮富名義
之支票，並提示使之兌現，以培養信用。二人並約定將來繼續領得之支票，由林棍勇
分得其中六成，上訴人分得其中四成，再各自販賣上開帳號人頭支票牟利。其等偽造
行使上開銀行之林榮富支票，詳如原判決（下稱「附表」）二、三、四所示遭退票之
支票，合計為一百七十一張，總金額合計為四千八百二十萬三千九百八十元，而詳如
附表五、六、七所示已兌現之支票，合計則為九十五張，總金額合計為八百一十四萬
二千三百九十八元。另上訴人又將林棍勇、施榮華、李顯堂交付偽造之支票於八十三
年至八十六年一月間，在台中市○○路出售給林鴦等人，詳如附表八所載等情。因而
撤銷第一審判決，改判仍論處上訴人共同連續意圖供行使之用而偽造有價證券罪刑。
固非無見。
惟查，(一)、原判決認定林棍勇冒用林榮富名義，先後向上開彰化商業銀行、中國農民
銀行、台灣銀行請領支票，均交予上訴人偽造使用或販賣。但林棍勇於原審到庭結證
稱：「（另於八十三年九月七日又以同樣方法到台灣銀行水湳分行偽造林榮富的支票
戶﹖）對。共領了二十五張支票，這部份的支票甲○○不知道，我沒有給他，我自己
培養信用，後來跳票，這二十五張我又繳回台銀。」、「（為何今天所說的與以前所
說的不一樣﹖）因為之前我被收押，甲○○就把票賣出去，我心生不滿，所以才說對
他不利的話。」等語（見原審八十六年度上訴字第一八八二號卷第一宗第一四一頁）
，倘屬無訛，則林棍勇並未將台灣銀行水湳分行所領取之空白支票交予上訴人偽造使
用，此關係上訴人有無偽造此部分支票之犯行。本院前次判決（八十九年度台上字第
七六一二號）發回更審意旨第二點已指明應予審究。乃原審恝置不理，對此未予調查
明白，並於理由中論述，致瑕疵依然存在。(二)、原判決認定上訴人將林棍勇、施榮華
、李顯堂所交付偽造之支票出售給林鴦等人部分，究竟該等支票係由林棍勇等三人完
成偽造之發票行為後，再交予上訴人販賣﹖抑或係將空白支票交給上訴人販賣林鴦等
人，再由林鴦等人完成偽造之發票行為﹖此關係上訴人此部分僅犯「行使」偽造有價
證券、或與林鴦等人共同偽造有價證券罪責，原審未明白認定，致事實有欠明瞭；且
原判決理由對此部分（第八頁第十至十二行）逕謂，上訴人所犯「行使」偽造有價證
券部分與林棍勇、林鴦等人為共同正犯云云，亦嫌無所依據，自屬可議。又此部分（
即附表八）偽造之支票，未同依刑法第二百零五條諭知沒收，難謂無判決不適用法則
之違誤。上訴人上訴意旨，指摘原判決不當，非無理由，應認仍有撤銷發回更審之原
因。
據上論結，應依刑事訴訟法第三百九十七條、第四百零一條，判決如主文。
中      華      民      國     九十     年      九      月      六      日
                              最高法院刑事第七庭
                                  審判長法官  吳  雄  銘
                                        法官  池  啟  明
                                        法官  石  木  欽
                                        法官  郭  毓  洲
                                        法官  吳  三  龍
      右正本證明與原本無異
                                              書  記  官
中      華      民      國     九十     年      九      月      十      日


司法院資訊處製作；財團法人民間司法改革基金會備份。
